臺灣雲林地方法院刑事判決
110年度訴字第666號
公  訴  人  臺灣雲林地方檢察署檢察官
被      告  吳錦妙


            吳錦滿


                    居雲林縣○○市○○路0段000巷00號（指定送達地址）
上列被告等因家暴傷害案件，經檢察官提起公訴（110年度偵字
第2850號），於本院準備程序中，被告就被訴事實為有罪之陳述
，經本院合議庭裁定由受命法官獨任進行簡式審判程序，判決如
下：
    主  文
吳錦妙共同犯傷害罪，處拘役參拾日，如易科罰金，以新臺幣壹
仟元折算壹日。 　　   
吳錦滿共同犯傷害罪，處拘役參拾伍日，如易科罰金，以新臺幣
壹仟元折算壹日。　　
    事  實
一、吳錦妙、吳錦滿為姊妹關係，均為林千惠之配偶吳年本(吳
    錦妙、吳錦滿涉嫌傷害吳年本部分、吳年本、林千惠涉嫌傷
    害部分，經檢察官為不起訴處分)之胞姊，吳錦妙、吳錦滿
    與林千惠有家庭暴力防治法第3條第4款之家庭成員關係。吳
    錦妙、吳錦滿因收到國稅局通知其等繼承人繳納父親生前名
    下車輛(下稱本案車輛)之相關稅金，認為本案車輛係吳年本
    、林千惠平時所使用，卻未繳稅，遂於民國109年8月16日子
    下午5時許，與吳錦妙之子彭泓晉、吳錦滿之子李昕盈(彭泓
    晉、李昕盈涉嫌傷害部分，經檢察官為不起訴處分)一共4人
    前往吳年本、林千惠位在雲林縣古坑鄉之住處(地址詳卷)外
    停放本案車輛處，拆除本案車輛之車牌欲繳回監理站。林千
    惠發現後，立即打電話通知吳年本，待吳年本返回住處，雙
    方在本案住處客廳為爭搶本案車輛車牌發生爭執，吳錦妙、
    吳錦滿、林千惠3人拉扯進入房間，吳錦妙、吳錦滿竟共同
    基於傷害之犯意聯絡，吳錦滿徒手拉扯林千惠之頭髮，並徒
    手壓林千惠頭部撞擊房間衣櫃，吳錦妙復在房間內持本案車
    輛車牌敲打林千惠手部，致林千惠受有頭部挫傷、右手肘擦
    挫傷、左手無名指擦挫傷等傷害。
二、案經林千惠訴由雲林縣警察局斗南分局報告臺灣雲林地方檢
    察署檢察官偵查起訴。　　    
    理  由
一、本件被告吳錦妙、吳錦滿所犯為死刑、無期徒刑或最輕本刑
    3年以上有期徒刑或高等法院管轄第一審案件以外之罪，其
    等於準備程序期日就被訴事實為有罪之陳述，經本院告知簡
    式審判程序之旨，並聽取公訴人及被告2人之意見後，依刑
    事訴訟法第273條之1第1項規定，本院合議庭裁定由受命法
    官獨任進行簡式審判程序。
二、認定犯罪事實所憑之證據及理由　　
　　上開犯罪事實，業據被告2人於審判中坦承不諱(本院卷第65
    頁、第108頁、第111頁、第117頁、第118頁)，並經證人即
    告訴人林千惠、證人吳年本、彭泓晉、李昕盈證述在案（警卷
    第3頁至第25頁、第47頁至第73頁、偵卷第39頁至第43頁、
    第79頁至第81頁），且有國立臺灣大學醫學院附設醫院雲林
    分院109年8月16日診字第1090837731號診斷證明書1份、告
    訴人傷勢照片11張、告訴人提供現場照片3張、法務部行政
    執行署嘉義分署通知1份、財政部中區國稅局退稅抵繳通知
    書、106年、107年退稅抵繳證明書各1份在卷可稽（警卷第7
    9頁、第81頁至第89頁、第99頁至第111頁），足認被告2人
    之自白與事實相符，可信為真實。本案事證明確，被告2人
    犯行均堪認定，皆應依法論科。
三、論罪科刑之理由
  ㈠核被告2人所為，均係犯刑法第277條第1項之傷害罪。又家庭
    暴力係指家庭成員間實施身體或精神上不法侵害之行為，而
    家庭暴力罪即指家庭成員間故意實施家庭暴力行為而成立其
    他法律所規定之犯罪，家庭暴力防治法第2條第1款、第2款
    定有明文。查被告2人與告訴人為二親等旁系姻親關係，有
    己身一親等資料查詢結果2紙存卷為憑(偵卷第95頁、第97頁
    )，為家庭暴力防治法第3條第4項所定家庭成員關係，是被
    告2人上開傷害犯行，亦屬家庭暴力防治法第2條第2款所定
    之家庭暴力罪，惟因家庭暴力防治法之前揭條文並無罰則規
    定，是其等傷害犯行應依刑法之規定予以論罪科刑，附此敘
    明。
　㈡被告2人上開傷害告訴人之行為，時間密接，地點相同，所侵
    害法益同一，足認係基於同一犯意，為達同一目的之密接行
    為，各行為之獨立性極為薄弱，依一般社會健全觀念，在時
    間差距上，難以強行分開，在刑法評價上，以視為數個舉動
    之接續施行，合為包括之一行為予以評價，較為合理，應各
    論以接續犯之一罪。
　㈢被告2人就本案犯行有犯意聯絡及行為分擔，應論以共同正犯
    。
　㈣爰審酌被告2人因本案車輛繳稅問題與告訴人發生上開糾紛，
    卻不思以理性和平方式處理，率爾以上開方式傷害告訴人，
    造成告訴人受有前開傷勢，所為不該。另衡及被告2人犯後
    終能坦承犯行，並當庭向告訴人道歉，又被告2人雖稱希望
    與告訴人和解，惟告訴人表示無和解意願等情，有本院準備
    程序筆錄1份、公務電話紀錄1紙在卷可參(本院卷第64頁、
    第67頁、第83頁)；再考量被告2人本案犯罪動機、被告吳錦
    滿所為傷害手段較被告吳錦妙嚴重、告訴人意見，及參以被
    告2人均無因刑事案件遭法院判決科刑之前科，有臺灣高等
    法院被告前案紀錄表2份在卷可查(本院卷第125頁、第129頁
    )，足認被告2人素行尚可；與被告吳錦妙自陳家商畢業，因
    身體欠佳退休10年，育有3名子女，被告吳錦滿自陳空中商
    專畢業，目前在公務機關擔任工友職務，月薪約新臺幣3萬
    元，育有2子，尚需負擔房貸等一切情狀（本院卷第120頁）
    ，分別量處如主文所示之刑，並均諭知易科罰金之折算標準
    。
據上論斷，應依刑事訴訟法第273條之1第1項、第299條第1項前
段，刑法第28條、第277條第1項、第41條第1項前段，刑法施行
法第1條之1第1項，判決如主文。
本案經檢察官廖易翔提起公訴；檢察官黃立夫到庭執行職務。
中　　華　　民　　國　　111 　年　　2 　　月　　15　　日
                  刑事第二庭   法  官   黃麗竹 
以上正本證明與原本無異。 
如不服本判決應於收受判決後20日內向本院提出上訴書狀，並應
敘述具體理由；其未敘述上訴理由者，應於上訴期間屆滿後20日
內向本院補提理由書（均須按他造當事人之人數附繕本）「切勿
逕送上級法院」。
告訴人或被害人如不服判決，應備理由具狀向檢察官請求上訴，
上訴期間之計算，以檢察官收受判決正本之日起算。 
                               書記官   黃巧吟　　
中　　華　　民　　國　　111 　年　　2 　　月　　15　　日
附錄本案論罪科刑法條全文：
中華民國刑法第277條
傷害人之身體或健康者，處5年以下有期徒刑、拘役或50萬元以
下罰金。犯前項之罪，因而致人於死者，處無期徒刑或7年以上
有期徒刑；致重傷者，處3年以上10年以下有期徒刑。